臺灣屏東地方法院民事判決　九十二年度保險字第二五號
　　原　　　告　乙○○
　　訴訟代理人　甲○○
　　被　　　告　遠雄人壽保險事業股份有限公司
　　　　　　　　　　　　　　設台北市○○區○○路一段二００號一八樓
　　法定代理人　丁○○　　　住.
　　訴訟代理人　丙○○　　　住.
當事人間請求給付保險金事件，本院於民國九十三年一月二十八日言詞辯論終結，判
決如下：
    主      文
原告之訴及假執行之聲請均駁回。
訴訟費用由原告負擔。
    事實及理由
一、原告主張：伊夫胡小龍以其本人為被保險人，於民國八十七年七月一日向被告（
    原中興人壽保險股份有限公司）投保「中興癌症終身保險」主契約附加「中興傷
    害保險附約」，指定伊為第一順位受益人，且於投保當時業已告知被告之業務員
    許美芳其職業為果農兼職鐵工。胡小龍於九十二年八月一日因從事拆除鋼浪板鐵
    工不慎墜落身亡後，被告依約應給付保險金新台幣（下同）三百萬元，竟僅給付
    一百二十八萬五千七百十四元，尚不足一百七十一萬四千二百八十六元，為此提
    起本件訴訟，並聲明：(一)被告應給付原告一百七十一萬四千二百八十六元及自起
    訴狀繕本送達翌日起至清償日止，按年息百分之十計算之利息。(二)願供擔保請准
    宣告假執行。
二、被告則以：胡小龍於投保當時僅告知其職業為果農，並未告知兼職鐵工，其嗣後
    兼職鐵工，危險顯然增加，竟未依約以書面通知被告辦理職業等級變更，被告按
    原收保險費與應收保險費比率折算保險金一百二十八萬五千七百十四元給付原告
    ，並退還尚未屆期之保費，並無違誤等語，資為抗辯，並聲明：(一)原告之訴駁回
    ，(二)如受不利判決，願供擔保請准宣告免為假執行。
三、兩造不爭執事項：查訴外人胡小龍以其自身為被保險人，於八十七年七月一日向
    被告投保系爭保險，指定原告為第一順位受益人；胡小龍於九十二年八月一日因
    受僱於金萬成鋼鐵有限公司從事拆除鋼浪板工作，從高處墜落不幸身亡，被告依
    系爭保險附約已給付原告一百二十八萬五千七百十四元等情，為兩造所不爭執，
    並有系爭保險契約書（主契約及附約）、保險單、要保書、理賠給付明細表、相
    驗屍體證明書、勞檢所檢查報告單、理賠案件不全退件給付說明聯繫單等件為證
    ，堪信為真實。
四、本件爭點：
  (一)被保險人胡小龍於投保當時有無告知許美芳，其職業係果農並兼職鐵工？
    原告主張胡小龍於投保當時業已口頭告知被告之業務員許美芳，其職業除果農外
    尚兼職鐵工，然許美芳並未在意而未記載於要保書上一情，為許美芳所否認，並
    證稱：胡小龍於投保當時並未兼職鐵工，伊不知道胡小龍之職業除採收椰子外還
    兼職鐵工，在胡小龍身故前二、三個月，才側面聽說他兼職鐵工，直到胡小龍身
    故時，才確定他有兼職鐵工等語（見本卷第一二九頁）。又若胡小龍當時確有告
    知許美芳兼職鐵工一事，許美芳當不致於在系爭要保書上被保險人之詳細工作欄
    內填載「批發、採收椰子，副（兼）業：無」。何況原告自承系爭要保書經胡小
    龍親自簽名，則胡小龍對於該要保書上關於被保險人之副（兼）業係填寫「無」
    一節，無法諉為不知，縱使係出於許美芳之誤載，胡小龍亦可加以更正；而兼職
    鐵工之保險費（以第五類工人之保險費率計算結果）較單純果農之保險費（以第
    三類果農之保險費率計算結果），半年相差二千六百零五元一節，有兩造不爭執
    之保險費率計算式附卷可參（見本卷第一四三頁），胡小龍自投保迄身故前所繳
    之保險費既均按果農之費率計算，足見胡小龍於投保當時並無意告知其尚兼職鐵
    工一事，是原告此部分之主張，尚難採信。
  (二)簽約後胡小龍兼職鐵工而發生職業變更一事，是否已依約完成通知之義務？
  1.原告雖主張系爭保險契約係許美芳所招攬，許美芳即屬被告之代理人或履行輔助
    人，許美芳於九十二年五月間，因承辦胡小龍所投之保宏泰人壽保險股份有限公
    司團體傷害意外險保險金調降時，已知悉胡小龍兼職鐵工一事，則關於兼職一事
    應視同被告已受通知云云。惟所謂保險業務員，指為保險業、保險經紀人公司、
    保險代理人公司，從事保險招攬之人；本法所稱保險經紀人指基於被保險人之利
    益，代向保險人洽訂保險契約，而向承保之保險業收取佣金之人，保險法第八條
    之一、第九條分別定有明文。又依財政部頒訂之保險業務員管理規則第十五條規
    定，業務員經授權從事保險招攬之行為，視為該所屬公司授權範圍之行為，所稱
    保險招攬之行為，係指下列之行為：「一、解釋保險商品內容及保單條款。二、
    說明填寫要保書注意事項。三、轉送要保文件及保險單。四、其他經所屬公司授
    權從事保險招攬之行為。」。本件許美芳為公勝經紀人公司之業務員，有兩造不
    爭執之經代公司一覽表及系爭要保書附卷可稽，而系爭保險之保險費係由被告直
    接向要保人收費一節，經許美芳證述明確（見本卷第一二九頁），並有要保書註
    明「到府收費」可參，依前開規定可知，許美芳既為保險經紀人，又未代理被告
    收取保費，而其業務範圍亦僅係招攬保險業務而已，是尚難以許美芳為系爭保險
    契約招攬業務員一節，認定其為被告之代理人或履行輔助人。又許美芳之業務範
    圍既限於招攬保險業務，並無包括應將被保險人職業變更等危險增加情況通知被
    告，則許美芳亦無受領被保險人職業變更通知之權限。
  2.依系爭保險附約（中興傷害保險附約）第二十條第一項之約定：被保險人變更其
    職業或職務時，要保人或被保險人應及時以書面通知本公司。縱認許美芳於胡小
    龍身故前三個月即聽說胡小龍兼職鐵工一事非虛，然胡小龍既未與許美芳確認此
    事，由許美芳協助胡小龍將職業變更之事實通知被告，胡小龍亦未自行以書面通
    知被告，則其顯然未依約完成通知被告之程序。又依上開約定，職業變更既須以
    書面通知，則無論許美芳知悉胡小龍兼職鐵工與否，仍須由胡小龍以書面通知被
    告，方符合契約之約定，是縱使許美芳知悉胡小龍兼職鐵工，亦須由胡小龍以書
    面通知被告，而無由許美芳逕自通知被告之理。
  3.許美芳既非被告之代理人或履行輔助人，亦無受領被保險人職業變更通知之權限
    ，且胡小龍兼職一事依約應踐行書面通知而未為之，則原告主張被告已受通知一
    節，即不足採。
  (三)綜上所述，原告主張胡小龍於投保當時已告知許美芳其兼職鐵工，即使未告知，
    許美芳身為被告之代理人或履行輔助人，於知悉胡小龍兼職鐵工時，亦應視同被
    告已受胡小龍職業變更之通知等情，均不足採，而被告之抗辯尚屬可信。被告依
    系爭保險附約第二十條第四項，依胡小龍職業由果農之第三類變更為工人之第五
    類，按其原收保費與應收保費的比率折算保險金給付之，原告對於該部分金額之
    計算亦不爭執，應認尚無不合。
五、從而，原告請求被告給付一百七十一萬四千二百八十六元及自訴狀繕本送達之翌
    日起至清償日止，按年息百分之十計算之利息，尚非有據，應予駁回。原告之訴
    既經駁回，其假執行之聲請即失所附麗，應併予駁回。
六、本件事證已經明確，兩造其餘之攻擊防禦方法，核不影響本判決之基礎，爰不逐
    一論述，附此敘明。
七、據上論結：原告之訴為無理由，依民事訴訟法第七十八條，判決如主文。
中　　　華　　　民　　　國　　九十三　　年　　　一　　　月　　 三十 　　日
                                    臺灣屏東地方法院民事第二庭
~B審判長法官　阮世賢
~B法　　　官　王炳人
~B法　　　官　楊中琪
右為正本係照原本作成。
如不服本判決，應於收受送達後二十日內向本院提出上訴書狀及上訴理由。
~B法院書記官　蔡進吉
中　　　華　　　民　　　國　　九十三　　年　　　一　　　月　　 三十 　　日
